【裁判字號】    94,訴,6940
【裁判日期】    950302
【裁判案由】    損害賠償
【裁判全文】
臺灣臺北地方法院民事判決              94年度訴字第6940號
原      告  復華綜合證券股份有限公司
法定代理人  丁○○
訴訟代理人  戊○○
被      告  乙○○
訴訟代理人  林維堯律師
上列當事人間請求損害賠償事件，本院於九十五年二月十四日言
詞辯論終結，判決如下：
    主  文
原告之訴駁回。
訴訟費用由原告負擔。
    事實及理由
一、原告主張：被告係原告新店分公司之經理人，就其職務之執
    行，應負善良管理人之注意。緣訴外人曾潔慧原為大府城證
    券之客戶，大府城證券與曾潔慧約定，同意給予曾潔慧高額
    退佣（每下單一億元將公司收入14.25萬元手續費給客戶10
    萬元之折讓），但因當時下單之人員為曾潔慧自行僱用之人
    員陳育慎，因此相關帳戶之錯帳及違約，約定由曾潔慧自行
    負擔。惟大府城證券營業讓與原告公司後，被告竟未盡善良
    管理人注意，僅考量曾潔慧之高額利益而未顧公司高度風險
    ，竟仍同意曾潔慧下單一億元可退佣10萬元，並由公司內部
    人員丙○○擔任曾潔慧之下單人員，且發生錯帳違約改由公
    司負擔。蓋依前述公司錯帳損失風險與退佣條件負擔之分攤
    原則，若由公司負擔，退佣金額最高多不超過7、8萬元，本
    件客戶原自顧下單人員，並自行負擔錯帳損失，故乃給予高
    額之10萬元退佣，被告擔任經理人多年，對此應知之甚稔，
    竟未盡善良管理人注意，將其自僱人員調整原告公司內部人
    員後，未即同時要求客戶應就降低退佣金額、不承擔錯帳風
    險或維持原退佣金額並自負錯帳風險則一適用，並重新評估
    及簽報，即逕為調整繼續給客戶高額之退佣，除使公司負擔
    高額經營成本、無營業利益外，並須自行承擔錯帳之經營風
    險，94年4月20日新店分公司即因丙○○輸單過失，導致客
    戶發生錯帳，使原告新店分公司所生之新台幣（下同）1,
    402,151元損失，無法向客戶求償而應由原告負擔，是以被
    告執行職務未盡善良管理人注意致生損害於原告之新店分公
    司，依民法第184條第1項前段與第535條、第544條規定，被
    告就原告公司之損害自應負損害賠償責任等語。並聲明：（
    一）被告應給付原告1,402,151元，及自起訴狀繕本送達翌
    日起至清償日止，按年息5﹪計算之利息。（二）願供擔保
    ，請准宣告假執行。
二、被告則以：原告新店分公司為爭取曾潔慧至新店分公司開戶
    從事股票交易，以擴大營業額，與曾潔慧協議每交易1億元
    退佣10萬元，但因退佣金額太高，原告公司營業員無利可圖
    ，故無人願意接單，經被告商請原具營業員資格、但只從事
    電腦輸入工作之丙○○負責接單，並建議按同業慣例每1億
    元給予3,000元獎金，但新店分公司之上級即區管理處經理
    甲○○只同意每月補貼3,000元，丙○○認為風險過大不願
    接單，經甲○○出面表示，若發生錯帳、違約由公司負責，
    丙○○才同意接任該工作，並由甲○○於營業員獎金條件表
    上補充說明欄記載：1.協助公司接單，不領業績獎金。2.錯
    帳、違約公司負擔，經逐級呈請總經理簽核在案，丙○○才
    同意接單，嗣丙○○處理曾潔慧下單事宜發生錯帳，本應由
    丙○○負責，但因其與公司約定錯帳由原告公司負擔，故原
    告公司遂未向丙○○索賠，然此損害之發生與被告完全無關
    ，因此原告請求損害賠償並無理由等語，資為抗辯。並聲明
    ：（一）原告之訴駁回。（二）如受不利益之判決，願供擔
    保請准宣告假執行。
三、被告於擔任原告新店分公司經理人間，同意由丙○○處理曾
    潔慧之下單業務，並同意曾潔慧每交易1億元可退佣10萬元
    ，且錯帳違約由公司負擔，嗣94年4月20日因丙○○下單過
    失，導致原告新店分公司所生之1,402,151元損失無法向客
    戶曾潔慧求償等情，有兩造所提之經理人委任契約書、錯帳
    申報資料、合併買賣報告書暨交割憑單影本、營業員獎金條
    件表等附卷可參，且為兩造所不爭執，自堪信為真實。
四、原告雖主張被告未盡善良管理人注意致原告受有損害等語，
    但為被告所否認，並以前開情詞置辯。經查：
（一）原告雖主張：本件係由被告向區主管甲○○建議「交易一
      億退10萬元，錯帳違約由公司負責」，因此本件損害應由
      被告負責云云，然依營業員獎金條件表所示，補充說明欄
      上記載：「1.協助公司接單不領業績獎金，保留三節獎金
      及團體獎金。2.錯帳、違約由公司負擔。因其為key in轉
      任接固定。甲○○」（見被證一），足見違約錯帳由公司
      負擔係由甲○○所親自簽寫，原告主張係由被告所建議云
      云，並未舉證以實其說，委無足採。再者，依上開營業員
      獎金條件表所示，最末欄簽呈處，除被告簽名外，尚有區
      管理處「甲○○」、經濟事業部「林樹源」簽名其上，而
      被告辯稱：如果總經理或經濟事業部副總不同意，本件無
      法通過，原告亦陳稱：本件經濟事業部主管跟總經理都有
      核准權限等語。查被告僅是分公司經理人，而本件「錯帳
      違約應由公司負責」之建議既非被告一人可以決定，而係
      依原告公司規定層層往上報，經公司上級主管同意後始決
      行，被告亦依上開公司簽呈規定辦理，則原告主張被告未
      盡善良管理人義務或有過失等語，顯無理由。更何況94年
      4 月20日原告公司發生上開損害後，仍繼續讓曾潔慧下單
      到94年6月間，且上開約定之條件均未改變，若公司認為
      被告有過失、上開條件有損公司權益，何以發生損害後並
      未終止與客戶之關係？足見原告公司係為了爭取大客戶以
      擴大本身市占率，因而高層同意以降低成本承擔風險之方
      式留住客戶，此益證原告主張本件係因被告告疏失造成原
      告公司損害云云，不足採信。
（二）又按損害賠償之債，以有損害之發生及有責任原因之事實
      ，並二者之間，有相當因果關係為成立要件，故原告所主
      張損害賠償之債，如不合於此項成立要件者，即難謂有損
      害賠償請求權存在，最高法院48年台上字第481號判例參
      照。查證人丙○○證稱：「本件發生錯帳的原因，是因為
      客戶說他要買茂迪401元5張，我跟他回覆時也沒錯，但我
      打錯了，我打成410元，且打成100張，所以他就買到了茂
      迪410元100張」等語（見本院95年2月14日言詞辯論筆錄
      ），足見系爭1,402,151元之損害係因輸單人員丙○○輸
      單錯誤所發生，縱被告當初同意高額退佣條件下錯帳違約
      應由客戶負擔，然此錯帳違約既係原告公司職員之疏失、
      而非客戶疏失所致，客戶亦無負擔之理，足見系爭損害與
      被告並無相當因果關係，原告主張被告應負損害賠償責任
      並無理由。
五、從而，原告依民法第184條第1項及第544條規定，請求被告
    給付1,402,151元，及自起訴狀繕本送達翌日起至清償日止
    ，按年息5﹪計算之利息，為無理由，應予駁回；原告受敗
    訴判決，其假執行之聲請即失所依據，應併予駁回。
六、本件為判決之基礎已臻明確，兩造其餘之陳述及所提其他證
    據，經本院斟酌後，認為均於判決之結果無影響，亦與本案
    之爭點無涉，自無庸逐一論述，併此敘明。
七、據上論結，本件原告之訴為無理由，並依民事訴訟法第78條
    規定，判決如主文。
中    華    民    國    95    年    3     月    2     日
                  民事第五庭    法  官  蔡如琪
以上正本係照原本作成
如對本判決上訴，須於判決送達後20日內向本院提出上訴狀
中    華    民    國    95    年    3     月    2     日
                                書記官  劉寶鈴


司法院資訊處製作；財團法人民間司法改革基金會備份。
